【裁判字號】    97,易,308
【裁判日期】    970506
【裁判案由】    傷害等
【裁判全文】
臺灣臺南地方法院刑事判決               97年度易字第308號
公  訴  人  臺灣臺南地方法院檢察署檢察官
被      告  丙○○
            甲○○
上列被告因傷害等案件，經檢察官提起公訴（九十六年度偵字第
一七九三二號），本院判決如下：
    主  文
丙○○傷害人之身體，處拘役拾日，如易科罰金，以新臺幣壹
仟元折算壹日；又公然侮辱人，處拘役貳拾日，如易科罰金，以
新臺幣壹仟元折算壹日；又以加害生命之事，恐嚇他人致生危害
於安全，處拘役拾日，如易科罰金，以新臺幣壹仟元折算壹日
。應執行拘役陸拾日，如易科罰金，以新臺幣壹仟元折算壹日。
甲○○傷害人之身體，處拘役肆拾日，如易科罰金，以新臺幣壹
仟元折算壹日。
    事  實
一、丙○○與甲○○二人於民國九十六年九月二十三日上午十一
    時許，在友人丁○○位於臺南縣玉井鄉○○村○○街九八巷
    二二號住處之庭院用餐之際，因發生口角爭執，一言不合，
    竟各基於傷害人身體之犯意，丙○○先持熱粥潑向甲○○臉
    頰，甲○○起身以手撥開臉上熱粥，並出手推丙○○，丙○○趁勢以手緊抓甲○○雙臂，二人於拉扯過程中，丙○○因
    重心不穩倒地，甲○○身體因而往前傾，並以腳踹丙○○胸
    部，致丙○○受有頭部挫傷、胸壁挫傷、肘擦傷及臀部挫傷
    之傷害，甲○○則受有右上臂瘀傷及左頰燙傷之傷害。嗣甲○○欲離開現場時，丙○○心生不滿，另基於公然侮辱之犯
    意，在該多數人得共見共聞之場所，當眾以「垃圾人」等不
    堪入耳詞句，公然辱罵甲○○，足以貶損甲○○之人格及社
    會評價。丙○○復基於恐嚇犯意，對甲○○恫稱：「我要出
    錢找人修理你」等語，以此加害生命、身體之事恐嚇甲○○
    ，使甲○○心生畏怖，致生危害於安全。
二、案經丙○○、甲○○分別訴由臺南縣警察局玉井分局報請臺
    灣臺南地方法院檢察署檢察官偵查起訴。
    理  由
一、訊據被告丙○○、甲○○固不否認於上揭時、地發生口角爭
    執之事實，惟均矢口否認有何前揭犯行，被告丙○○辯稱：
    「當時甲○○先出手打中伊下巴，伊手中的熱粥才飛出去潑
    到江青山臉頰，伊隨即昏倒在地，甲○○即用腳一直踹伊胸
    部，伊痛到醒過來，伊沒有傷害、侮辱或恐嚇江青山」云云
    ；被告甲○○辯稱：「丙○○拿熱粥潑伊臉頰，伊生氣站起
    來用手推丙○○，丙○○順勢抓住伊雙臂，伊往前衝，丙○○就往後跌倒在地，伊彎曲身體用雙手掙扎，要撥開丙○○
    的手，在掙扎過程，丙○○要踢伊下體，伊站立不穩，右腳
    踹到她胸部一下，伊就順勢踩著她的胸部跳過她的身體」云
    云。經查：
二、被告甲○○涉犯傷害犯行部分：
（一）查被告甲○○遭被告丙○○以熱粥潑臉頰後，出手推被告
      丙○○，二人於拉扯過程，被告丙○○因重心不穩倒地，
     被告甲○○即以腳踹被告丙○○胸部，致被告丙○○受有
      頭部挫傷、胸壁挫傷、肘擦傷及臀部挫傷之傷害一節，業
      據證人即被告丙○○於警詢、偵查及本院審理時證述綦詳
      ，且經目擊證人己○○於本院審理時證稱：「（問：請描
      述當時看到的情形）他們在吃東西，後來就起口角，丙○○就向甲○○潑熱湯，熱湯淋在甲○○的全身，甲○○與
      丙○○都站起來，丙○○出手拉甲○○的衣服，之後兩人
      都倒下去，我就上前勸架，要他們不要再打了，後來我就
      離開了；（問：妳在警詢時稱他們二人以粥相互潑對方，
      是否如此？）丙○○先以湯潑甲○○，甲○○的臉被湯潑
      到後用手要去撥臉，甲○○沒有以熱粥潑丙○○；（問：
      丙○○拉甲○○的衣服而倒下，甲○○有無倒地壓住丙○○？）沒有；（問：丙○○拉甲○○衣服時，甲○○做何
      反應？）甲○○有出手要撥開丙○○的手，但是撥不開；
      （問：兩人如何分開？）甲○○將丙○○的手撥開後就自
      己站起來」等語在卷（見本院卷第三三至三四頁）；目擊
      證人己○○亦證稱：「（問：妳在警詢時稱有看到丙○○
      胸部及手有受傷，是否如此？）我有看到甲○○用腳踹丙○○的胸部兩、三下；（問：妳在警詢中稱有看到甲○○
      臉上有飯粒，可能有燙傷，是否如此？）我有看到甲○○
      臉上有飯粒，他的臉頰紅紅的。我有看到甲○○將丙○○
      用腳踹倒在地」等語屬實（見本院卷第三六頁），復有被
      告丙○○所提出之行政院衛生署臺南醫院驗傷證明書一紙
      、臺南醫院新化分院診斷證明書一紙及傷勢照片六幀可憑
      （見警卷第二一頁、偵查卷第十二、十四至十六頁），則
      被告甲○○之傷害犯行，已堪認定。
（二）又被告甲○○於警詢及本院審理時亦供稱：「我因熱湯潑
      在臉上會痛，我生氣用手推她一下，丙○○順勢抓住我的
      雙臂，我順勢往前衝，丙○○後面有椅子，她就往後跌倒
      在地，她還一直抓住我的雙臂不放，我就順勢彎曲身體用
      雙手掙扎，要撥開丙○○的手，我在掙扎過程，丙○○要
      踢我的下體，我站立不穩，我的右腳有踹到她的胸部一下
      ，我就順勢踩著她的胸部跳過她的身體」等語（見警卷第
      三頁、本院卷第十七、五四頁），準此，依被告甲○○所
      供，其亦不否認確有用腳踩踏跌倒於地上之告訴人丙○○
      胸部，則以被告丙○○受有頭部挫傷、胸壁挫傷、肘擦傷
      及臀部挫傷之傷害，當可認定係被告甲○○與被告丙○○
      互相發生拉扯，及被告丙○○倒地遭被告甲○○傷害所致
      ；再者，被告二人於案發時前已先有口角爭執，被告甲○○復因不滿遭被告丙○○以熱粥潑灑臉頰，則被告甲○○
      斯時於處於憤怒情狀下，出手將被告丙○○推倒在地，並
      進而以腳踹已躺在地上之被告丙○○胸部，客觀上尚無違
      反一般經驗法則；此外，依被告丙○○受傷之部位及傷勢
      以查，為遍佈身體多處之皮肉外傷，此顯係出於他方積極
      攻擊所致甚明，苟如被告甲○○辯稱：伊因重心不穩，而
      踩踏被告丙○○胸部一下云云，斷不可能造成被告丙○○
      受有上揭之多處身體傷害，益徵被告丙○○上開之傷勢，
      係遭被告甲○○所傷一節，應堪認定。是被告甲○○上開
      所辯，自無可採。
三、被告丙○○涉犯傷害、公然侮辱、恐嚇安全犯行部分：
（一）被告丙○○與被告甲○○因發生口角爭執後，被告丙○○
      持熱粥潑向被告甲○○臉頰，並以手抓住被告甲○○手臂
      ，致被告甲○○受有左頰燙傷及右上臂瘀傷之傷害一事，
      亦據證人即被告甲○○於警詢、偵查及本院審理時指述綦
      詳，核與目擊證人己○○、丁○○前揭證詞相符；又被告
      陳玉霞先與被告甲○○發生口角爭執，被告陳玉霞在盛怒
      之下，乃將手中所持熱粥潑向被告甲○○等情，客觀上亦
      無違反一般經驗法則；再者，依被告甲○○確有臉頰燙傷
      及手臂瘀傷之受傷部位及傷勢以查，核與被告甲○○前揭
      指述相符，雖被告丙○○辯稱：被告甲○○先出手毆打伊
      下巴，伊手中的熱粥才飛出去潑到被告江青山臉頰云云，
      然以，被告丙○○自陳伊當時係坐著吃粥，突遭被告甲○○毆打跌倒在地，衡情，被告丙○○正在食用之熱粥，當
      會順勢打翻往下潑灑，自無可能自被告丙○○手中飛出而
      向上潑灑至被告甲○○之臉頰，是被告丙○○辯稱伊並無
      傷害被告甲○○云云，尚無可採。
（二）被告丙○○又辯稱：伊並未侮辱及恐嚇被告甲○○云云。
      惟查：被告甲○○於警詢及偵查中一致指述：「被告丙○○先用熱湯潑我致我受傷後，並出言：『要出錢請人修理
      我』，並在現場車棚罵我『垃圾人』」等語綦詳（見警卷
      第三、六頁；偵查卷第十頁），核與目擊證人乙○○於偵
      查及本院審理時均一致證稱：「被告二人發生衝突時，我
      沒有在現場，我過去時看到被告二人在吵架，我聽到丙○○罵甲○○『垃圾人』，甲○○靜靜的站著，後來又聽到
      丙○○說『要花錢找人修理甲○○』」等語相符（見偵查
      卷第三六頁；本院卷第五二、五三頁），則以，證人乙○○與被告丙○○素不相識，亦無怨隙，衡情實無與被告甲○○勾串、設詞構陷被告丙○○，甘冒偽證罪責之必要，
      且查無其證言有何不法之情事，是其證言應屬可信；參以
      ，被告二人於前揭時、地發生肢體衝突，且被告丙○○又
      因被告甲○○之傷害行為，造成身體多數皮肉外傷，則被
      告丙○○於心生不滿之情狀下，率爾出言侮辱並恐嚇被告
      甲○○，亦無違一般經驗法則，是被告丙○○否認犯行，
      並空言指摘證人乙○○及被告甲○○之證言不實云云，亦
      無可採。
四、綜上，本件事證明確，被告二人所犯前揭犯行，均堪認定，
    應依法論科。
五、核被告丙○○所為，係犯刑法第二百七十七條第一項普通傷
    害罪、同法第三百零九條第一項公然侮辱罪及同法第三百零
    五條之恐嚇危害安全罪；被告甲○○所為，則係犯刑法第二
    百七十七條第一項普通傷害罪。被告丙○○所犯上開三罪間
    ，犯意各別，罪名不同，應分論併罰。爰審酌被告丙○○及
    甲○○因一時口角爭執而互相傷害對方，徒增社會暴戾之氣
    ，被告丙○○復以惡言辱罵及言詞恐嚇被告甲○○，造成被
    告甲○○之心理傷害程度，被告二人之傷勢輕重，暨被告丙○○犯後否認犯行，被告甲○○坦承部分犯行等一切情狀，
    分別量處如主文所示之刑，並諭知易科罰金之折算標準，被
    告丙○○部分，並定其應執行刑及諭知易科罰金之折算標準
    。
據上論斷，應依刑事訴訟法第二百九十九條第一項前段，刑法第
二百七十七條第一項、第三百零九條第一項、第三百零五條、第
五十一條第六款、第四十一條第一項前段，刑法施行法第一條之
一，判決如主文。
本案經檢察官戊○○到庭執行職務
中    華    民    國    97    年    5     月    6     日
                  刑事第三庭    法  官  張銘晃
以上正本證明與原本無異
如不服本判決應於送達後10日內向本院提出上訴狀
                                書記官  韓若玉
中    華    民    國    97    年    5     月    6     日
附錄本案論罪科刑法條：
刑法第277條
傷害人之身體或健康者，處3年以下有期徒刑、拘役或1,000元以
下罰金。
犯前項之罪因而致人於死者，處無期徒刑或7年以上有期徒刑；
致重傷者，處3年以上10年以下有期徒刑。
刑法第309條
公然侮辱人者，處拘役或300元以下罰金。
以強暴犯前項之罪者，處1年以下有期徒刑、拘役或500元以下罰
金。
刑法第305條
以加害生命、身體、自由、名譽、財產之事，恐嚇他人致生危害
於安全者，處2年以下有期徒刑、拘役或300元以下罰金。


司法院資訊處製作；財團法人民間司法改革基金會備份。
